【裁判字號】    98,事聲,6
【裁判日期】    980316
【裁判案由】    確定訴訟費用額聲明異議
【裁判全文】
臺灣臺中地方法院民事裁定  98年度事聲字第6號
聲  明  人  祭祀公業何合季
法定代理人  丁○○
            丙○○
            乙○○
訴訟代理人  甲○○
相  對  人  戊○○
上列當事人間聲請確定訴訟費用額事件，聲明人對於本院司法事
務官民國98年1月23日所為之98年度司聲字第12號裁定聲明異議
，本院裁定如下：
    主    文
異議駁回。
異議程序費用由聲明人負擔。
    理  由
一、按訴訟費用，由敗訴之當事人負擔，民事訴訟法第78條定有
    明文。又法院未於訴訟費用之裁判確定其費用額者，第一審
    受訴法院於該裁判有執行力後，應依聲請以裁定確定之。依
    第1項確定之訴訟費用額，應於裁定送達之翌日起，加給按
    法定利率計算之利息，民事訴訟法第91條亦有規定。所謂「
    以裁定確定之」，係指法院已為訴訟費用之裁判，僅未確定
    其費用額而言，即訴訟費用之裁判中未確定其費用額之情形
    。是確定訴訟費用之裁定，僅在確定敗訴之當事人應負擔之
    訴訟費用數額，並非就權利存在與否為確定，其償還義務如
    何，應從命負擔訴訟費用之裁判定之。因此，當事人在該程
    序中，自僅得就各個費用項目是否為法律上之訴訟費用、數
    額之計算有無錯誤加以爭執。次按，當事人對於司法事務官
    處理事件所為之終局處分，得於處分送達後10日之不變期間
    內，以書狀向司法事務官提出異議。司法事務官認前項異議
    有理由時，應另為適當之處分；認異議為無理由者，應送請
    法院裁定之。法院認第1項之異議為有理由時，應為適當之
    裁定；認異議為無理由者，應以裁定駁回之。前項裁定，應
    敘明理由，並送達於當事人，民事訴訟法第240條之4定有明
    文。
二、本件異議意旨略以：聲明人與相對人間請求拆除地上物等事
    件，經本院以95年度重訴字第301號判決聲明人勝訴，經相
    對人不服提起上訴後，經臺灣高等法院臺中分院以97年度重
    上字第33號判決將原判決除確定部份外廢棄，並駁回聲明人
    在原審之訴及假執行之聲請。惟第二審判決之範圍，非以
    當事人之聲明為據，其由受命法官自行調閱之空地租約書有
    虛構不實之情事。查相對人之父何德牛固曾於民國（下同）
    70年至76年間向聲明人前之管理人何通棟支付簽收記本3紙
    ，然就該地基稅性質為租金，並未提出任何證據。且相對人
    之父何德牛76年以後無履行交付租金，至88年7月1日將租金
    提存臺中地方法院已逾12年之時效，而聲明人於86年6月22
    日選任管理人以後，與相對人並無任何租賃關係，是本件請
    求拆除地上物等事件，系爭房地均為聲明人所有。聲明人不
    服第二審判決逕於97年9月5日提起上訴，經最高法院以97年
    度台上字第23 57號裁定以未合法表明上訴理由駁回上訴確
    定，惟查最高法院適用法規顯有錯誤，而有違背法令之情事
    ，聲明人不服遂於97年12月26日向最高法院提起再審，爰為
    此聲明異議。
三、經查，本院95年度重訴字第301號判決迭經相對人向臺灣高
    等法院臺中分院、聲明人向最高法院分別提起上訴後，由最
    高法院以97年度台上字第2357號裁定駁回上訴確定，前開判
    決未就訴訟費用額為裁定，相對人於判決確定後聲請本院裁
    定訴訟費用額，即無不合。經查，原裁定（本院98年度司聲
    字第12號）依相對人所提出之上揭第一、二審民事判決既最
    高法院民事裁定，相對人自行繳納款項統一收據影本及費用
    計算書等，經核算後並據為裁判基準，尚無違誤。次查，依
    上開第一、二審民事判決及最高法院民事裁定所示，兩造間
    所涉之請求拆除地上物事件之第一、二審訴訟費用除確定部
    分外，既第三審訴訟費用，均應由聲明人負擔；而查相對人
    因係對第一審判決中對其不利部分，提起上訴，並繳納第二
    審裁判費新臺幣（下同）233,424元，聲明人則未對第一審
    判決中不利於伊之部分上訴（此部分因此告確定）。從而，
    本件依上開各判決及裁定意旨，本件相對人因提起上訴所繳
    納之裁判費，即應由聲明人負擔無誤。綜據上述，本院司法
    事務官據以裁定聲明人應賠償相對人第二審訴訟費用額
    233,424元及自裁定送達之翌日起算之法定利息，洵屬有據
    。聲明人異議意旨係就各該民事判決實體上事由所為爭執，
    核與訴訟費用額之確定無關，聲明人本件聲明異議，非有理
    由，應予駁回。
四、依民事訴訟法第240條之4第3項，裁定如主文。
中    華    民    國    98    年    3     月    16    日
                  民事第四庭    法  官  王鏗普
上正本係照原本作成。
如不服本裁定應於送達後10日內向本院提出抗告狀，並繳納抗告
費新臺幣1,000元。
中    華    民    國    98    年    3     月    16    日
                                書記官


司法院資訊處製作；財團法人民間司法改革基金會備份。
